臺灣屏東地方法院民事裁定
111年度抗字第7號
抗  告  人  黃信棟  

相  對  人  吳長壽  
上列當事人間聲請本票裁定事件，抗告人對於民國111年1月22日
本院司法事務官所為111年度司票字第48號裁定提起抗告，本院
裁定如下：
    主  文
抗告駁回。
抗告費用由抗告人負擔。
    理  由
一、原裁定意旨略以：相對人執有抗告人民國89年6月1日簽發，
    內載金額新臺幣（下同）50萬元，到期日為110年11月2日，
    並免除作成拒絕證書之本票1張（下稱系爭本票），前經相
    對人於到期後向抗告人提示未獲付款，爰聲請裁定准許強制
    執行，經本院司法事務官審核後，認所請與票據法第123條
    之規定相符，而裁定准許等語。
二、抗告意旨略以：抗告人簽發系爭本票交予相對人收執後，即
    未再看過系爭本票，相對人於聲請系爭本票准予強制執行前
    ，未曾向抗告人提示系爭本票請求付款，與法定要件不符，
    原裁定未察而為准予強制執行之聲請，顯有違誤，爰依法提
    起抗告，請求廢棄原裁定等語。
三、按執票人向本票發票人行使追索權時，得聲請法院裁定後強
    制執行，票據法第123條定有明文。執票人依票據法第123條
    規定，向本票發票人行使追索權時，聲請法院裁定對發票人
    之財產強制執行者，其性質與非訟事件無殊，法院就本票形
    式上之要件是否具備予審查為已足（最高法院56年台抗字第
    714號裁定意旨參照）。次按本票載明免除作成拒絕證書者
    ，則執票人聲請裁定准予強制執行時，毋庸提出已為付款提
    示之證據，發票人如主張執票人未為提示，依票據法第124 
    條準用同法第95條但書之規定，應由其負舉證之責，且有關
    本票是否未經執票人提示，乃關係執票人得否行使追索權，
    為實體問題，亦應由發票人另行提起訴訟以資解決（最高法
    院84年度台抗字第22號、93年度台抗字第83號裁定意旨參照
    ）。
四、經查，相對人依票據法第123 條規定，聲請對系爭本票裁定
    准許強制執行，經原審就系爭本票為形式上審查，認於法尚
    無不符而予以裁定准許，所為並無違誤。又系爭本票業已載
    明「本本票免除作成拒絕證書」（見原審卷第9頁），則相
    對人持系爭本票聲請裁定准予強制執行時，自毋庸提出已為
    付款提示之證據，抗告人抗辯系爭本票未經提示，依首揭說
    明，自應由其負舉證之責，且因所爭執者屬實體上法律關係
    之事項，應由抗告人另行起訴以資解決，尚非本件非訟事件
    程序所得審究。抗告人執上開理由意旨指摘原裁定不當，非
    有理由，應予駁回。
五、據上論結，本件抗告為無理由，依非訟事件法第46條、第21
    條第2 項、第24條第1 項，民事訴訟法第495 條之1 第1 項
    、第449 條第1 項、第78條，裁定如主文。
中　　華　　民　　國　　111 　年　　3 　　月　　10　　日
                  民事第一庭   審判長法  官  藍家慶
　　　　　　　　　                   法  官  曾士哲
　　　　　　　　　                   法  官  楊境碩 
正本係照原本作成。
如不服本裁定，須於裁定送達後10日內，以適用法規顯有錯誤為
理由，向本院提出再抗告狀（須附繕本1 份及繳納再抗告裁判費
新台幣1,000 元）。再抗告時應提出委任律師或具有律師資格之
人之委任狀；委任有律師資格者，另應附具律師資格證書及釋明
委任人與受任人間有民事訴訟法第466 條之1 第1 項但書或第2
項所定關係之釋明文書影本。
中　　華　　民　　國　　111 　年　　3 　　月　　10　　日
                                     書記官　洪敏芳